【裁判字號】    98,易,3888
【裁判日期】    990212
【裁判案由】    竊盜
【裁判全文】
臺灣臺中地方法院刑事判決              98年度易字第3888號
公  訴  人  臺灣臺中地方法院檢察署檢察官
被      告  卯○○
上列被告因竊盜案件，經檢察官提起公訴（98年度偵字第24393
號），本院判決如下：
    主  文
卯○○犯如附表所示之罪，各處如附表所示之刑。應執行有期徒
壹年陸月，如易科罰金，以新臺幣壹仟元折算壹日。扣案之鑰匙
壹支沒收。
    事  實
一、卯○○前於民國89年間因違反毒品危害防制條例案件，經本
    院以89年度易字第1755號判決有期徒刑6月確定；又於90年
    間因違反毒品危害防制條例案件，經本院以90年度易字第17
    24號判處有期徒刑8月確定；再於91年間因竊盜、公共危險
    、偽造文書、過失傷害、偽造文書等案件，經臺灣高等法院
    臺中分院91年度交上訴字第1290號判決分別判處有期徒刑1
    年、8月、4月、5月、3月，定應執行刑為有期徒刑2年6月確
    定；後2案經定應執行刑為有期徒刑3年確定，並與前開有期
    徒刑6月接續執行後，於94年3月10日縮刑期滿執行完畢，詎
    猶不知悔改，竟意圖為自己不法之所有，於附表所示之編號
    1至11所示之時、地，以自備之鑰匙1支，竊取如附表所示之
    戊○○等人所有或管領使用之機車，得手後作為代步之工具
    。嗣於98年10月11日凌晨3時30分許，為警在臺中市○區○○路與文武街口查獲，及在卯○○身上扣得記載竊取機車之
    車牌號碼、地點等明細之紙條2張，並至臺中市○區○○路
    448 之7號騎樓處，扣得卯○○所有用以竊取機車之鑰匙1支
    ，再至卯○○位於臺中市○區○○路472號6樓之居處扣得記
    載竊取機車之車牌號碼、地點等明細之紙條1張，嗣並循線
    查獲附表編號1至9、11之機車。
二、案經臺中市警察局第二分局報請臺灣臺中地方法院檢察署檢
    察官偵查起訴。
    理    由
一、按刑事訴訟法第159條之5規定：「被告以外之人於審判外之
    陳述，雖不符前四條之規定，而經當事人於審判程式同意作
    為證據，法院審酌該言詞陳述或書面陳述作成時之情況，認
    為適當者，亦得為證據。當事人、代理人或辯護人於法院調
    查證據時，知有第159條第1項不得為證據之情形，而未於言
    詞辯論終結前聲明異議者，視為有前項之同意。」，其立法
    意旨在於傳聞證據未經當事人之反對詰問予以核實，原則上
    先予排除，惟若當事人已放棄詰問或未聲明異議，基於證據
    資料愈豐富，愈有助於真實發現之理念，且強化言詞辯論主
    義，法院自可承認該傳聞證據例外擁有證據能力。經查，本
    件被告卯○○在本院言詞辯論終結前，並未就證人即被害人
    戊○○、寅○○、乙○○、丑○○、庚○○、丙○○、丁○○、癸○○、辛○○、壬○○、子○○於警詢時所證述之內
    容聲明異議，依上開規定說明，應視為同意其證言作為證據
    ，且本院審酌上開證人等證言作成時之情況，查無其他不法
    之情狀，足認為得為本案之證據，而有證據能力，先予敘明
    。
二、訊據被告卯○○固坦認其以扣案之鑰匙1支竊取附表所示之
    機車，惟尚辯述其僅係騎乘附表之機車代步而已，且有些被
    害人甚且尚未報案，伊借用機車代步使用後，會打電話給警
    察稱何處有失竊的機車，請他們交還予被害人，並無意占為
    己有等詞，惟查，附表所示之被害人戊○○等人均係被告供
    承竊盜犯行帶同警員查得機車後，由警員通知被害人戊○○
    等人領回，此均據證人即被害人戊○○、寅○○、乙○○、
    丑○○、庚○○、丙○○、丁○○、癸○○、辛○○、壬○○、子○○等人於警詢時證述屬實，且有現場照片16張在卷
    可佐，是並無被告所辯述其打電話給警察稱何處有失竊的機
    車，請他們交還予被害人之情事，且參以附表所示機車尋獲
    地點與失竊地點均非相同，且附表編號2之被害人陳華燕係
    於98年10月10日9時33分許報案，附表編號3之被害人乙○○
    係於98年10月9日18時45分許報案，附表編號4之被害人丑○○係於98年10月9日22時25分許報案，附表編號6之被害人壬○○係於98年10月10日2時25分許報案，附表編號7之被害人
    丁○○係於98年10月10日4時40分許報案，附表編號8之被害
    人癸○○係於98年10月10日11時45分許報案，此有臺中市警
    察局車輛尋獲電腦輸入單6份附卷可參，及附表編號10之被
    害人壬○○於警詢時證稱其於98年10月11日2時30分許打開
    鐵捲門查看見到騎樓有一名男子往曉明女中方向跑去，伊即
    撥打110報案之情(見警卷頁42) ，實難逕認定被告有於使用
    附表所示機車後、再將機車返還予所有權人之意思，是被告
    前揭所辯其使用附表所示機車並無據為己有之不法所有意圖
    之詞，並非可信；此外本件附表所示竊盜之犯罪事實，業據
    證人即被害人戊○○、寅○○、乙○○、丑○○、庚○○、
    丙○○、丁○○、癸○○、辛○○、壬○○、子○○（見警
    卷頁17至18、22至47）及證人即計程車司機蔡世超、張釗嘉
    （見警卷頁48至51）分別於警詢時證述屬實，復有現場及相
    關照片24張（見警卷頁67至77）、被告涉嫌機車竊盜案查獲
    （發現）現場位置圖1份（見警卷頁66）、贓物認領保管單
    11張、臺中市警察局車輛尋獲電腦輸入單14張（見警卷頁96
    至121），復有記載竊取機車之車牌號碼、地點等明細紙條3
    張（見警卷頁78至79）及鑰匙1支扣案可證，故本件事證明
    確，被告所為如附表所示之竊盜犯行，已堪認定，應依法論
    科。又按已著手於犯罪行為之實行而不遂者，為未遂犯；已
    著手於犯罪行為之實行，而因己意中止或防止其結果之發生
    者，減輕或免除其刑，刑法第25條第1項及同法第27條第1項
    分別定有明文；次按刑法第26條前段之障礙未遂犯與同法第
    27條之中止未遂犯，二者之區分，端在應依經驗法則加以觀
    察，以其性質是否對犯罪行為之既遂予以通常之妨礙，為其
    決定之準據；倘行為人未能完成犯罪之原因，係出於外部之
    妨礙，此妨礙在一般經驗上認屬通常現象，亦即該一定之原
    因致未能完成犯罪係可預期之結果者，即屬障礙未遂犯，反
    之，如未能完成犯罪之原因，係出於行為人主觀上之心理妨
    礙而任意中止或防止其結果之發生，此妨礙非出於外部，依
    一般經驗法則予以觀察，非屬通常現象，亦即因該一定之原
    因，並無期待可能必將中止犯罪或防止犯罪結果之發生者，
    方屬中止未遂犯，縱非出於犯意之拋棄，或事實上另有外部
    物質上之妨礙存在而為行為人所不及知者，仍不失為中止未
    遂犯之性質，此亦有最高法院89年度臺上字第3009號判決意
    旨可資參考；經查，本件被告於警詢及本院訊問時均一致供
    稱伊正要竊取附表編號10之機車打開該車的電門準備發動時
    ，因無法發動，便放棄竊取該部機車而站在該車旁邊，且看
    到有人將鐵捲門打開後始趕快離開現場，一時情急忘記拔鑰
    匙之情(見警卷頁10至11、本院卷頁41)，而酌之證人即被害
    人壬○○於警詢時證述：伊聽見伊的機車發動聲，故下樓開
    鐵捲門查看，當時看到騎樓有一名男子往曉明女中方跑去，
    且查看機車鑰匙孔上插有1支鑰匙，鎖頭有遭破壞的痕跡等
    語(見警卷頁42)，本院審酌上開「有機車發動聲」、「機車
    鑰匙孔插有1支鑰匙，鎖頭有遭破壞的痕跡」等客觀事實，
    核在未有積極證據證明被告確已將附表編號10之機車發動而
    置於自己實力支配之情狀下，實難逕認定被告已竊得附表編
    號10之機車而既遂之事，且依上開說明，被告既因未能發動
    機車而未將該機車駛離現場，嗣因被害人壬○○出外查看而
    逃逸，應認被告未能完成附表編號10機車之竊盜犯罪之原因
    ，係出於外部未能發動機車之妨礙，此妨礙在一般經驗上認
    屬通常現象而可預期之結果者，係屬障礙未遂犯，併此敘明
    。
三、另按刑法第62條所謂發覺，固非以有偵查犯罪權之機關或人
    員確知其人犯罪無誤為必要，而於對其發生嫌疑時，即得謂
    已發覺；但此項對犯人之嫌疑，仍須有確切之根據得為合理
    之可疑者，始足當之，若單純主觀上之懷疑，要不得謂已發
    生嫌疑；所謂發覺，係指有偵查犯罪職權之公務員已知悉犯
    罪事實與犯罪之人而言，而所謂知悉，固不以確知其為犯罪
    之人為必要，但必其犯罪事實，確實存在，且為該管公務員
    所確知，始屬相當，最高法院72年度臺上字第641號、75年
    臺上字第1643號判例意旨可資參照；復按刑事訴訟採職權主
    義，不能期待被告自己證明其自己犯罪，因之，自首者於自
    首後，縱又為與自首時不相一致之陳述，甚至否認犯罪，仍
    不能動搖其自首效力，最高法院88年度臺上字第877號判決
    可資參照；本件：
(一)、本件關於附表編號1至9、11號之犯罪事實部分，經證人即
      承辦警員己○○於本院審理中具結證述：在被告供認如附
      表編號1至9、11所示之時地竊得附表所示車輛前，伊無法
      認定被告就是失竊車輛之竊取犯罪嫌疑人等語（見本院卷
      第38頁至第39頁），足見在承辦警員己○○詢問被告有無
      涉犯如附表所示編號1至9、11之竊盜案件時，而被告坦承
      犯案前，警員並無確切之根據得為合理之可疑，而對被告
      已發生嫌疑之程度，依首揭最高法院判決意旨，應認為被
      告在承辦警員己○○於詢問有無涉犯其他竊盜案時，被告
      坦認犯有如附表所示編號1至9、11之犯行，應不失為刑法
      上之自首，至於被告於本院審理時辯述其未有不法所有之
      意圖之詞，亦不影響其就附表所示編號1至9、11之竊盜犯
      行之自首效力。
(二)、另本件關於如附表所示編號10之犯罪事實部分，證人即承
      辦警員己○○於本院審理中具結證稱：附表編號10之竊盜
      案件，當時被告遭車主發現，所以鑰匙插在機車電門上，
      被告隨即跑到大雅路、武昌路口搭計程車離去，伊當時在
      通豪飯店執勤，有看到與車主描述的竊嫌可能是同一人的
      人，當時被告坐計程車後轉壹個彎經過漢口路、漢陽街下
      車，復步行到大雅路、武昌路口又搭計程車，伊前去詢問
      搭載被告的第一輛計程車司機後，判斷竊嫌與搭計程車的
      人是同一人，之後根據計程車所告知被告又搭的計程車車
      號，騎乘機車在大雅路、文武街口時追到，當時伊詢問被
      告有無在附表編號10之時、地竊取機車，被告並未承認，
      因被告身上沒有帶證件，即請其回派出所調查身分，嗣在
      被告身上查到記載機車之車牌號碼、地點之明細紙條，起
      先被告不說是什麼內容，並說附表編號10的機車沒有偷成
      ，不要辦他，他才願意配合陳述紙條所載的內容為何，在
      伊查到附表編號1之贓車時，被告才承認伊也有偷附表編
      號10之機車等情(見本院卷頁38、39)，又證人即被害人壬○○於警詢中證稱：伊於98年10月11日凌晨2時30分許，
      聽見其住處樓下有機車發動聲，伊確定是伊的機車被發動
      ，出門查看見到右方騎樓有一男子往曉明女中方向跑去，
      當時整排騎樓內只有該名男子在奔跑，故伊確定係該男子
      欲行竊伊機車，即警方查獲之被告等語（見警卷頁42），
      是基上，應認被告於供認如附表所示編號10之犯罪事實前
      ，承辦警員已有相當確切之根據得為合理懷疑被告有為該
      件犯行，是被告辯述其一開始即供承附表編號10之犯罪之
      詞，容有誤會，併予敘明。
四、核被告關於附表編號1至9、11所為，係犯刑法第320條第1項
    竊盜罪，關於附表編號10所為係犯刑法第320條第3、1項之
    竊盜未遂罪。被告如附表所為11次普通竊盜既遂及未遂等犯
    行，其犯意各別，行為互異，應予以分論併罰。又被告前於
    89年間因違反毒品危害防制條例案件，經本院以89年度易字
    第1755號判決有期徒刑6月確定；又於90年間因違反毒品危
    害防制條例案件，經本院以90年度易字第1724號判處有期徒
    刑8月確定；再於91年間因竊盜、公共危險、偽造文書、過
    失傷害、偽造文書等案件，經臺灣高等法院臺中分院91年度
    交上訴字第1290號判決分別判處有期徒刑1年、8月、4月、5
    月、3月，定應執行刑為有期徒刑2年6月確定；後2案經定應
    執行刑為有期徒刑3年確定，並與前開有期徒刑6月接續執行
    後，於94年3月10日縮刑期滿執行完畢，有臺灣高等法院被
    告前案紀錄表附卷足參，被告前受有期徒刑執行完畢後，於
    5年內故意再犯本件有期徒刑以上各罪，均為累犯，均應依
    刑法第47條第1項之規定加重其刑。另被告就附表編號10之
    竊取未遂罪部分，爰依刑法第25條第2項之規定，減輕其刑
    ，且被告就附表編號1至9、11所示之犯行，自首而接受裁判
    ，爰依刑法第62條前段之規定，減輕其刑，並均依法先加重
    後減輕之。爰審酌被告正值年輕，不思以己力循正當方式獲
    取錢財，竊取機車致被害人戊○○等人受有損害，且對於社
    會治安之危害重大，惟念其於犯後尚能自白竊取機車行為之
    犯後態度等一切情狀，分別量處如附表所示之刑，及均諭知
    易科罰金之折算標準，並定其應執行之刑，復按依司法院釋
    字第662號解釋：「中華民國九十四年二月二日修正公布之
    現行刑法第四十一條第二項，關於數罪併罰，數宣告刑均得
    易科罰金，而定應執行刑之刑逾六個月者，排除適用同條第
    一項得易科罰金之規定部分，與憲法第二十三條規定有違，
    並與本院釋字第三六六號解釋意旨不符，應自本解釋公布之
    日起失其效力。」故對於數罪併罰，數宣告刑均得易科罰金
    ，而定應執行之刑超過6個月之案件，依司法院釋字第366號
    、662號解釋意旨，仍得易科罰金，是本件被告所犯如附表
    編號1至11所示11次竊盜罪，依上揭說明，本院自仍應就其
    應執行之刑，諭知易科罰金之折算標準，併此敘明。末本件
    被告犯附表編號1至11之竊盜既遂、未遂罪所用之扣案鑰匙1
    支，被告坦認為其所有及係供犯罪所用之物(見本院卷頁30)
    ，爰依刑法第38條第1項第2款之規定宣告沒收。
據上論斷，應依刑事訴訟法第299條第1項前段，刑法第320條第1
項、第3項、第47條第1項、第25條第2項、第62條前段、第41條
第1項前段、第51條第5款、第38條第1項第2款，刑法施行法第1
條之1第1項、第2項前段，判決如主文。
本案經檢察官甲○○到庭執行職務
中    華    民    國    99    年    2     月    12    日
                 刑事第三庭        法  官  楊曉惠
以上正本證明與原本無異。
如不服本判決應於收受送達後10日內向本院提出上訴書狀，並應
敘述具體理由；其未敘述上訴理由者，應於上訴期間屆滿後20日
內向本院補提理由書（均須按他造當事人之人數附繕本）「切勿
逕送上級法院」。
                                   書記官  謝明倫
中    華    民    國    99    年    2     月    12    日
附錄科刑論罪犯法條：
刑法第320條
意圖為自己或第三人不法之所有，而竊取他人之動產者，為竊盜
罪，處5年以下有期徒刑、拘役或5百元以下罰金。
意圖為自己或第三人不法之利益，而竊佔他人之不動產者，依前
項之規定處斷。
前二項之未遂犯罰之。
附表：
 ┌─┬────┬─────┬───┬───────┬──────┐
 │編│時間    │地點      │被害人│犯罪行為      │罪名及宣告刑│
 │號│        │          │      │              │            │
 ├─┼────┼─────┼───┼───────┼──────┤
 │1 │98年10月│臺中市北區│戊○○│卯○○持自備之│卯○○犯竊盜│
 │  │9日12時 │青島路2段2│      │鑰匙，將林承昱│罪，累犯，處│
 │  │許      │號前      │      │所有、戊○○所│有期徒刑肆月│
 │  │        │          │      │管領使用之車牌│，如易科罰金│
 │  │        │          │      │號碼JUQ-577號 │，以新臺幣壹│
 │  │        │          │      │重型機車啟動電│仟元折算壹日│
 │  │        │          │      │門，將該車駛離│。          │
 │  │        │          │      │，而竊取得手。│            │
 ├─┼────┼─────┼───┼───────┼──────┤
 │2 │98年10月│臺中市北區│寅○○│卯○○持自備之│卯○○犯竊盜│
 │  │9日18時 │錦新街90巷│      │鑰匙，將陳華燕│罪，累犯，處│
 │  │許      │10號前    │      │所有、寅○○所│有期徒刑肆月│
 │  │        │          │      │管領使用之車牌│，如易科罰金│
 │  │        │          │      │號碼KPY-845號 │，以新臺幣壹│
 │  │        │          │      │重型機車啟動電│仟元折算壹日│
 │  │        │          │      │門，將該車駛離│。          │
 │  │        │          │      │，而竊取得手。│            │
 ├─┼────┼─────┼───┼───────┼──────┤
 │3 │98年10月│臺中市北區│乙○○│卯○○持自備之│卯○○犯竊盜│
 │  │9日18時 │河北路、河│      │鑰匙，將乙○○│罪，累犯，處│
 │  │許      │北三街口  │      │所有之車牌號碼│有期徒刑肆月│
 │  │        │          │      │GJH-388號重型 │，如易科罰金│
 │  │        │          │      │機車啟動電門，│，以新臺幣壹│
 │  │        │          │      │將該車駛離，而│仟元折算壹日│
 │  │        │          │      │竊取得手。    │。          │
 ├─┼────┼─────┼───┼───────┼──────┤
 │4 │98年10月│臺中市北區│丑○○│卯○○持自備之│卯○○犯竊盜│
 │  │9日21時 │三民路3段 │      │鑰匙，將張美華│罪，累犯，處│
 │  │25分許  │39巷3號   │      │所有、丑○○所│有期徒刑肆月│
 │  │        │          │      │管領使用之車牌│，如易科罰金│
 │  │        │          │      │號碼FQ8-887號 │，以新臺幣壹│
 │  │        │          │      │重型機車啟動電│仟元折算壹日│
 │  │        │          │      │門，將該車駛離│。          │
 │  │        │          │      │，而竊取得手。│            │
 ├─┼────┼─────┼───┼───────┼──────┤
 │5 │98年10月│臺中市北區│庚○○│卯○○持自備之│卯○○犯竊盜│
 │  │9日21時 │錦新街10號│      │鑰匙，將庚○○│罪，累犯，處│
 │  │30分許  │對面      │      │所有之車牌號碼│有期徒刑肆月│
 │  │        │          │      │BQ5-956號重型 │，如易科罰金│
 │  │        │          │      │機車啟動電門，│，以新臺幣壹│
 │  │        │          │      │將該車駛離，而│仟元折算壹日│
 │  │        │          │      │竊取得手。    │。          │
 ├─┼────┼─────┼───┼───────┼──────┤
 │6 │98年10月│臺中市北區│丙○○│卯○○持自備之│卯○○犯竊盜│
 │  │10 日凌 │大雅路448 │      │鑰匙，將丙○○│罪，累犯，處│
 │  │晨2時許 │之7號前騎 │      │所有、壬○○所│有期徒刑肆月│
 │  │        │樓        │      │管領使用之車牌│，如易科罰金│
 │  │        │          │      │號碼380-EFV號 │，以新臺幣壹│
 │  │        │          │      │重型機車啟動電│仟元折算壹日│
 │  │        │          │      │門，將該車駛離│。          │
 │  │        │          │      │，而竊取得手。│            │
 ├─┼────┼─────┼───┼───────┼──────┤
 │7 │98年10月│臺中市北區│丁○○│卯○○持自備之│卯○○犯竊盜│
 │  │10 日凌 │大雅路482 │      │鑰匙，將官忠茂│罪，累犯，處│
 │  │晨4時30 │巷18之1號 │      │所有、丁○○所│有期徒刑肆月│
 │  │分許    │前        │      │管領使用之車牌│，如易科罰金│
 │  │        │          │      │號碼AM9-927號 │，以新臺幣壹│
 │  │        │          │      │重型機車啟動電│仟元折算壹日│
 │  │        │          │      │門，將該車駛離│。          │
 │  │        │          │      │，而竊取得手。│            │
 ├─┼────┼─────┼───┼───────┼──────┤
 │8 │98年10月│臺中市北區│癸○○│卯○○持自備之│卯○○犯竊盜│
 │  │10日11時│北平路2段 │      │鑰匙，將癸○○│罪，累犯，處│
 │  │許      │33號前騎樓│      │所有之車牌號碼│有期徒刑肆月│
 │  │        │          │      │IMA-271號重型 │，如易科罰金│
 │  │        │          │      │機車啟動電門，│，以新臺幣壹│
 │  │        │          │      │將該車駛離，而│仟元折算壹日│
 │  │        │          │      │竊取得手。    │。          │
 ├─┼────┼─────┼───┼───────┼──────┤
 │9 │98年10月│臺中市北區│辛○○│卯○○持自備之│卯○○犯竊盜│
 │  │10 日19 │大雅路450 │（起訴│鑰匙，將辛○○│罪，累犯，處│
 │  │時許    │號前      │書誤載│所有之車牌號碼│有期徒刑肆月│
 │  │        │          │為「陳│IDH-758號重型 │，如易科罰金│
 │  │        │          │嘉政」│機車啟動電門，│，以新臺幣壹│
 │  │        │          │）    │將該車駛離，而│仟元折算壹日│
 │  │        │          │      │竊取得手，    │。          │
 ├─┼────┼─────┼───┼───────┼──────┤
 │10│98年10月│臺中市北區│壬○○│卯○○持自備之│卯○○犯竊盜│
 │  │11 日凌 │大雅路448 │      │鑰匙，將黃兆毅│未遂罪，累犯│
 │  │晨2時30 │之7號騎樓 │      │所有、壬○○所│，處有期徒刑│
 │  │分許    │          │      │管領使用之車牌│肆月，如易科│
 │  │        │          │      │號碼IPT-827號 │罰金，以新臺│
 │  │        │          │      │重型機車啟動電│幣壹仟元折算│
 │  │        │          │      │門，將該車駛離│壹日。      │
 │  │        │          │      │，而竊取未得手│            │
 │  │        │          │      │。            │            │
 ├─┼────┼─────┼───┼───────┼──────┤
 │11│98年10月│臺中市北區│子○○│卯○○持自備之│卯○○犯竊盜│
 │  │10日21時│大雅路311 │      │鑰匙，將盧遷顯│罪，累犯，處│
 │  │許（起訴│巷口附近  │      │所有、子○○所│有期徒刑肆月│
 │  │書誤載為│          │      │管領使用之車牌│，如易科罰金│
 │  │98年10月│          │      │號碼IMG-077號 │，以新臺幣壹│
 │  │11日上午│          │      │重型機車啟動電│仟元折算壹日│
 │  │11時許）│          │      │門，將該車駛離│。          │
 │  │        │          │      │，而竊取得手。│            │
 └─┴────┴─────┴───┴───────┴──────┘

司法院資訊處製作；財團法人民間司法改革基金會備份。
